臺灣士林地方法院民事裁定            100年度監宣字第132號
聲  請  人  郭宗義
相  對  人  江陳足
上列聲請人聲請監護宣告事件，本院裁定如下：
    主  文
宣告江陳足（女、民國○○年○ 月○○日生、身分證統一編號：Ｚ000
000000號）為受監護宣告之人。
選定郭宗義（男、民國○○年○ 月○○日生、身分證統一編號：Ｚ000
000000號）為受監護宣告人江陳足之監護人。
指定郭宗禮（男、民國○○年○ 月○ 日生、身分證統一編號：Ｚ000
000000號）、郭君龍（男、民國○○年○○月○ 日生、身分證統一編
號：Ｚ000000000號）為會同開具財產清冊之人。
聲請程序費用由受監護宣告之人負擔。
    理  由
一、按對於因精神障礙或其他心智缺陷，致不能為意思表示或受
    意思表示，或不能辨識其意思表示之效果者，法院得因本人
    、配偶、四親等內之親屬、最近一年有同居事實之其他親屬
    、檢察官、主管機關或社會福利機構之聲請，為監護之宣告
    ，民法第14條第1 項定有明文。
二、本件聲請意旨略以：聲請人郭宗義係相對人江陳足之子，相
    對人因罹患失智症，雖延醫診治但不見起色，致不能為意思
    表示或受意思表示，或不能辨識其意思表示之效果，為此依
    法聲請准予裁定宣告相對人江陳足為受監護宣告之人等語，
    並提出戶籍謄本、國防醫學院三軍總醫院附設民眾診療服務
    處診斷證明書、親屬系統表、同意書等件為證。
三、本院在鑑定人即臺北市立聯合醫院陽明院區精神科醫師楊逸
    鴻前訊問相對人江陳足，審驗相對人之心神狀況，其對本院
    訊問內容均無回應，目前乘坐輪椅，日常生活須他人照料等
    情無誤。另審酌臺北市立聯合醫院100 年7 月27日北市醫陽
    字第10032701200 號函附之精神鑑定報告書認：「(一)身體及
    神經學檢查：其四肢可運動，但無法獨自站立或行走。其身
    體空間概念有障礙，身體無法保持在正確的位置。(二)精神狀
    態檢查：其於鑑定時意識清楚，外觀整潔，不俱情緒理解及
    表達之能力，不俱專心之能力，無法合作。其活動量小，不
    俱語言理解及表達能力，不俱思考之邏輯推理能力。依其目
    前智能，無以得知其是否有幻覺（hallucination ）或妄想
    （delusion）之經驗。其對現實事務不俱理解及判斷之能力
    ；不俱定向感（orientation ；對人、時、地之認知）；不
    俱短期記憶及長期記憶之能力；不俱抽象思考能力（
    abstract thinking ）；不俱計算能力。顯示其大腦皮質之
    高等功能（high cortical function ）有極嚴重之障礙。
    (三)結論：綜合陳員之病史、生活史及鑑定時臨床所見，陳員
    自六年前認知能力出現障礙，五年前已喪失生活功能及社會
    功能，復參酌其大腦皮質之高等功能有極嚴重障礙，其臨床
    診斷為『老年失智症；極重度』（Senile dementia ，
    profound），病因為『阿茲海默症』（Alzeihmers disease
     ） 。陳員自五年前已不俱財經理解能力及個人健康照顧能
    力，不俱交通能力及獨立生活之能力，不俱社會性。其因心
    智缺陷致其不能為意思表示及受意思表示，故推斷陳員符合
    監護宣告之資格。」等語，有本院100 年7 月22非訟事件筆
    錄及上揭臺北市立聯合醫院精神鑑定報告書在卷可稽，堪認
    相對人江陳足已因心智缺陷，致不能為意思表示及受意思表
    示，亦不能辨識其意思表示之效果等情為真正。故本件聲請
    為有理由，應予准許，爰宣告相對人江陳足為受監護宣告之
    人。
四、又按受監護宣告之人應置監護人。法院為監護之宣告時，應
    依職權就配偶、四親等內之親屬、最近一年有同居事實之其
    他親屬、主管機關、社會福利機構或其他適當之人選定一人
    或數人為監護人，並同時指定會同開具財產清冊之人。法院
    為前項選定及指定前，得命主管機關或社會福利機構進行訪
    視，提出調查報告及建議。監護之聲請人或利害關係人亦得
    提出相關資料或證據，供法院斟酌。法院選定監護人時，應
    依受監護宣告之人之最佳利益，優先考量受監護宣告之人之
    意見，審酌一切情狀，並注意下列事項：(一)受監護宣告之人
    之身心狀態與生活及財產狀況。(二)受監護宣告之人與其配偶
    、子女或其他共同生活之人間之情感狀況。(三)監護人之職業
    、經歷、意見及其與受監護宣告之人之利害關係。(四)法人為
    監護人時，其事業之種類與內容，法人及其代表人與受監護
    宣告之人之利害關係。民法第1110條、第1111條、第1111條
    之1 分別定有明文。經查，本件相對人江陳足既經宣告為受
    監護宣告之人，本院自應依職權為其選定監護人。本院審酌
    聲請人郭宗義為相對人之長子，彼此骨肉相連，關係密切，
    應有相當之信賴關係，適於執行監護職務。又相對人之全體
    子女張郭美惠、江金和、郭宗禮、江俊億、郭宗信、郭美英
    、郭君龍等人均同意選定聲請人擔任監護人；而聲請人亦到
    庭表達其願意擔任監護人等語（見卷附之同意書及本院100
    年7 月22日、100 年9 月13日非訟事件筆錄），因認由聲請
    人擔任監護人，較能符合受監護宣告人之最佳利益，爰選定
    聲請人郭宗義為受監護宣告人江陳足之監護人。另本院參酌
    聲請人及相對人之全體子女張郭美惠、江金和、郭宗禮、江
    俊億、郭宗信、郭美英、郭君龍等人之意見（見卷附之同意
    書及本院100 年9 月13日非訟事件筆錄），爰指定郭宗禮、
    郭君龍為會同開具財產清冊之人。
五、另依民法第1113條準用同法第1099條之規定，於監護開始時
    ，監護人郭宗義對於受監護宣告之人江陳足之財產，應會同
    郭宗禮、郭君龍於2 個月內開具財產清冊，並陳報法院，併
    此敘明。
六、依民事訴訟法第608 條第1 項，裁定如主文。
中    華    民    國  100     年    9     月    30    日
                  家事庭  法  官  陳章榮
以上正本證明與原本無異。
如不服本裁定關於選定監護人及指定會同開具財產清冊之人等部
分，應於送達後10日內向本院提出抗告狀，並繳納抗告費新臺幣
1000元；其餘關於宣告監護之部分，不得抗告。
中    華    民    國    10    年    9     月    30    日
                          書記官  丁梅芬